臺灣臺北地方法院刑事判決　　　　　　 100年度交訴字第91號
公　訴　人　臺灣臺北地方法院檢察署檢察官
被　　　告　陳益銘
上列被告因業務過失死等案件，經檢察官提起公訴（100 年度偵
字第7657、9498號），被告於準備程序期日就被訴事實為有罪之
陳述，本院合議庭裁定進行簡式審判程序，判決如下：
    主  文
陳益銘因業務過失致人於死，處有期徒刑捌月。
    事  實
一、陳益銘為台灣租車股份有限公司所僱用之司機，平日以駕駛
    廂式租賃小客車為業，為從事業務之人，於民國100 年1 月
    18日凌晨零時5 分許，駕駛車牌號號碼8310－FF號租賃小客
    車，沿臺北市○○區○○路2 段往臺北市方向（南往北）行
    駛，行經臺北市○○區○○路2 段與指南路1 段交岔路口時
    ，本應依速限標誌行駛，且應注意車前狀況，隨時採取必要
    之安全措施，依當時天候為雨、夜間有照明、柏油路面無缺
    陷、無障礙物、視距良好，並無不能注意之情形，竟疏未注
    意對向沈孟甫騎乘車牌號碼339－ESL號機車搭載顏成翰沿木
    新路2 段欲左轉（北往東）駛入指南路1 段，及上開路口南
    北兩側車道配置不對稱，陳益銘未減速及採取必要之安全措
    施，仍以時速50餘公里速駛入上開交岔路口，而沈孟甫亦疏
    未注意對向來車，逕為左轉而未禮讓陳益銘直行車先行，致
    陳益銘所駕駛之上開租賃小客車左前方撞擊沈孟甫騎乘之上
    開機車右車頭，沈孟甫因此受有頭部外傷合併多處骨折等傷
    害，經送醫急救後仍因頭、胸部下肢外傷、神經性及出血性
    休克死亡；顏成翰則受有頭部外傷合併左側硬腦膜下出血、
    嚴重腦腫、呼吸衰竭、水腦症、左側足部撕裂傷，經送醫後
    現意識仍處於深度昏迷，中樞神經系統機能遺存及極度障礙
    之重傷害。陳益銘於肇事後，停留於原地，於未被有偵查犯
    罪機關查悉其犯罪前，向前來處理車禍之臺北市政府警察局
    文山分局木柵派出所員警承認其為車禍肇事之人，自首犯罪
    而接受裁判。
二、案經沈孟甫之父沈裕堂、顏成翰之法定代理人顏志吉及邱秀
    華告訴，暨臺灣臺北地方法院檢察署檢察官相驗後自動檢舉
    偵查起訴。
    理  由
一、程序部分：按本件被告陳益銘所犯之罪，係死刑、無期徒刑
    、最輕本刑為3 年以上有期徒刑以外之罪，其於準備程序就
    前揭被訴事實為有罪之陳述，經本院告知簡式審判程序之旨
    ，並聽取其與公訴人之意見後，認無不得或不宜改依簡式審
    判程序進行之處，爰依刑事訴訟法第273 條之1 第1 項、第
    284 條之1 ，裁定本件由受命法官獨任進行簡式審判程序，
    合先敘明。
二、實體部分：
（一）上開犯罪事實，業經被告於本院審理中坦承不諱（本院卷
      第30頁反面），核與證人蔡長霖、陳柏翰於警詢及偵查中
      之證述情節相符（100 年度相字第57號卷，下稱相驗卷第
      7 至8 頁、71至72頁），並有交通事故初步分析研判表、
      道路交通事故現場圖、道路交通事故調查報告表（一）、
      （二）、道路交通事故補充資料表、交通事故談話紀錄表
      、交通事故現場及車損照片51張在卷可稽（相驗卷第79頁
      、9 至10頁、22至23頁、25頁、31至54頁），足徵被告前
      開自白與事實相符合，堪信為真實。另被害人沈孟甫確因
      本件車禍死亡，亦經檢察官督同法醫師相驗屬實，有相驗
      筆錄、相驗屍體證明書、檢驗報告書、相驗照片等件在卷
      足憑（相驗卷第55、58、61至66頁、88至94頁）；被害人
      顏成翰因本件車禍受有頭部外傷合併左側硬腦膜下出血、
      嚴重腦腫、呼吸衰竭、水腦症、左側足部撕裂傷等傷害，
      經送醫後現意識仍處於深度昏迷，中樞神經系統機能遺存
      及極度障礙，醫師並評估顏成翰終身無工作能力，且維持
      生命必要之日常活動全需他人扶助，經常需醫療護理及專
      人周密照顧，永久無法回復受傷前之狀態，應屬重大不治
      之傷害，有臺北市立萬芳醫院100 年1 月18日乙種診斷證
      明書、行政院衛生署雙和醫院100 年8 月9 日乙種診斷證
      明書附卷可佐（相驗卷第19頁、本院卷第44頁）。
（二）按行車速度，依速限標誌或標線之規定，無速限標誌或標
      線者，行車時速不得超過50公里。而駕駛人駕駛汽車，應
      注意車前狀況，隨時採取必要之安全措施，道路交通安全
      規則第93條第1 項第1 款前段、第94條第3 項分別定有明
      文。經查：被告為汽車駕駛人，於上揭時、地駕車行經上
      開交岔路口時，自應遵守前揭道路交通安全規則之規定，
      行車時速不得超過50公里。而本件交通事故發生時，天候
      雨，然夜間有照明、柏油路面無缺陷、無障礙物、視距良
      好，並無不能注意之情事，此有上開道路交通事故調查報
      告表（一）、（二）各1 份在卷可憑，然被告竟疏未注意
      被害人沈孟甫駕駛上開重型機車搭載被害人顏成翰行駛至
      上開交岔路口左轉，貿然以時速50幾公里以上之速度超速
      行駛直行通過上開路口，有被告上開車輛行車記錄附卷可
      查（本院卷第9 頁），致生本件交通事故，被告行為顯有
      過失甚明。而依證人陳柏翰於警詢及偵查中證稱：伊與沈
      孟甫一同回學校途中，伊騎在沈孟甫前方，伊已從木新路
      左轉至指南路1 段100 公尺左右，聽到後面有撞擊聲及煞
      車聲，回頭看才發現車禍等語（相字卷第8 、71頁），及
      兩車車頭撞擊位置、事故現場圖及事故現場照片刮地痕起
      點在路口北側行人穿越道上等跡證，被害人沈孟甫駕駛上
      開重型機車，搭載被害人顏成翰行駛至上開交岔路口時，
      係跟隨友人即證人陳柏翰騎乘之前車左轉，疏未注意對向
      陳益銘來車超速行駛，而於北側行人穿越道上發生事故，
      是對於本件交通事故之發生，被害人沈孟甫亦與有過失。
      且經檢察官將本案相關卷證送請台北市車輛行車事故鑑定
      委員會鑑定後，該會亦認被害人沈孟甫騎乘重機車左轉彎
      車不讓直行車先行，為肇事主因，被告租賃小客車超速行
      駛，為肇事次因，有該會鑑定意見書附卷為憑（本院卷第
      11至13頁）。另送臺北市車輛行車故覆議委員會鑑定後，
      雖認為被告超速行駛及未注意車前狀況，為肇事主因；被
      害人沈孟甫未注意車前狀況，為肇事次因，亦有該會鑑定
      意見書附卷為憑（本院卷第15至17頁）。益見本件車禍之
      發生，被告與被害人沈孟甫均有過失無誤。惟沈孟甫之過
      失行為並無礙於被告過失行為之成立。
（三）另臺北市車輛行車故覆議委員會鑑定意見書雖認為肇事路
      口南北兩側車道配置不對稱，沿木新路2 段內側車道往北
      直行車進入路口後，需稍右偏始能接續路口北側木新路 1
      段往北車道，如疏於往右調整動向，則易與沿木新路1 段
      往南車輛對撞等情，惟依交通事故現場照片顯示，撞擊位
      置係被告駕駛之上開租賃小客車左前方撞擊沈孟甫騎乘之
      上開機車右前車頭、刮地痕起始點係在靠木新路1 段北上
      車道之行人穿越道內、兩車肇事後停止位置在北上車道內
      靠右側路邊加油站旁等情形，被告駕駛之上開車輛應已調
      整行車動向偏右行駛，否則撞擊沈孟甫騎乘之上開機車後
      ，應接續撞擊木新路1 段之中央護欄，是被告辯稱過了路
      口有向右開、已開過路口等語，應可採信，併予敘明。又
      被害人沈孟甫確因本件車禍致死、被害人顏成翰受有前揭
      重傷害，已如前述，上開結果與被告之業務過失行為間，
      具有相當因果關係甚明，被告自應就其過失行為負責。從
      而，本件事證明確，被告上開業務過失致人於死及業務過
      失致重傷罪之犯行，洵堪認定，應予依法論科。
三、被告於本件案發時，係台灣租車股份有限公司所僱用之司機
    ，以駕駛租賃小客車為業，此據被告供明在卷，且有職業駕
    駛執照及車牌號號碼8310－FF號租賃小客車行車執照在卷可
    憑（相驗卷第15、16頁），為從事業務之人，是核被告就沈
    孟甫部分所為，係犯刑法第276 條第2 項業務之過失致人於
    死罪，就顏成翰部分所為，係犯284 條第2 項1 段之業務過
    失致重傷罪。被告1 行為觸犯上開2 罪名，為想像競合犯，
    應依刑法第55條規定，從一重之業務過失致人於死罪論處。
    另被告於偵查犯罪機關未察覺其犯行前，於警方於現場處理
    時，承認為肇事人自首犯罪接受裁判，此有臺北市○○○○
    ○道路交通事故肇事人自首情形紀錄表1 紙在卷可稽（相驗
    卷第24頁），是依刑法第62條前段規定減輕其刑。爰審酌被
    告未曾故意犯罪受有期徒刑以上刑之宣告，素行尚可，此有
    臺灣高等法院被告前案紀錄表在卷可稽（本院卷第45頁），
    犯後已坦承犯行，已協助被害人家屬領取強制責任險保險金
    新臺幣160 萬元，被告過失之程度，被害人所受之傷害，迄
    今未與告訴人達成和解等一切情狀，量處如主文所示之刑。
    至公訴人雖具體求處有期徒刑1 年2 月，惟斟酌被告合乎刑
    法第62條之減輕刑度事由，且本件交通事故有前述與有過失
    情事，認公訴人原求處被告之上揭有期徒刑，稍嫌過重，應
    量處如主文所示之刑為適當。
據上論斷，應依刑事訴訟法刑事訴訟法第273 條之1 第1 項、第
299 條第1 項前段，刑法第276 條第2 項、第28 4條第2 項後段
、第55條、第62條前段，刑法施行法第1 條之1 ，判決如主文。
本案經檢察官李彥霖到庭執行職務。
中    華    民    國    100    年    9    月    15    日
                               刑事第十三庭法  官劉煌基
上正本證明與原本無異。
如不服本判決應於收受送達後10日內向本院提出上訴書狀，並應
敘述具體理由；其未敘述上訴理由者，應於上訴期間屆滿後20日
內向本院補提理由書（均須按他造當事人之人數附繕本）「切勿
逕送上級法院」。告訴人或被害人如對於本判決不服者，應具備
理由請求檢察官上訴，其上訴期間之計算係以檢察官收受判決正
本之日期為準。
                                          書記官莊文茹
中    華    民    國   100    年    9     月    15    日
附錄本件論罪科刑法條：
中華民國刑法第276條
因過失致人於死者，處 2 年以下有期徒刑、拘役或 2 千元以下
罰金。
從事業務之人，因業務上之過失犯前項之罪者，處 5 年以下有
期徒刑或拘役，得併科 3 千元以下罰金。
中華民國刑法第284條
因過失傷害人者，處 6 月以下有期徒刑、拘役或 5 百元以下罰
金，致重傷者，處 1 年以下有期徒刑、拘役或 5 百元以下罰金
。
從事業務之人，因業務上之過失傷害人者，處 1 年以下有期徒
刑、拘役或 1 千元以下罰金，致重傷者，處 3 年以下有期徒刑
、拘役或 2 千元以下罰金。